【裁判字號】    90,易,1738
【裁判日期】    920704
【裁判案由】    業務過失傷害
【裁判全文】
臺灣臺北地方法院刑事判決                          九十年度易字第一七三八號
    公  訴  人  臺灣臺北地方法院檢察署檢察官
    被      告  甲○○
    選任辯護人  許文彬律師
                黃建隆律師
                蕭嘉甫律師
右列被告因業務過失傷害案件，經檢察官提起公訴（八十九年度偵字第二三三四五號
），本院判決如左：
    主  文
甲○○無罪。
    理  由
一、公訴意旨略以：被告甲○○為設於臺北市○○路○段五十九號吳婦產科之醫師，
    為從事業務之人，於民國八十八年四月二十日為乙○○進行兩側輸卵管結紮手術
    時，應注意手術後應清除傷口內之紗布等物，並能注意，而不注意，竟將手術用
    之紗布留存於告訴人乙○○腹中，致乙○○腹部長期不適，經於同年十一月十一
    日至其僑居之菲律賓地洛斯仙都士醫學中心（DE LOS SANTOS MEDICAL CENTER）
    住院開刀檢查，始發現因上情致引發網膜膿瘡潰瘍及沾黏之傷害，因認認被告涉
    犯刑法第二百八十四條第二項之業務過失傷害罪嫌等語。
二、按「犯罪事實應依證據認定之，無證據不得推定其犯罪事實。」、「不能證明被
    告犯罪或其行為不罰者，應諭知無罪之判決。」刑事訴訟法第一百五十四條、第
    三百零一條第一項分別定有明文。又按「告訴人之告訴，係以使被告受刑事訴追
    為目的，是其陳述是否與事實相符，仍應調查其他證據以資審認。」、「認定犯
    罪事實所憑之證據，雖不以直接證據為限，間接證據亦包括在內；然而無論直接
    或間接證據，其為訴訟上之證明，須於通常一般之人均不致有所懷疑，而得確信
    其為真實之程度者，始得據為有罪之認定。」最高法院著有五十二年臺上字第一
    三００號、七十六年臺上字第四九八六號判例意旨可資參照。
三、公訴人所以認被告有右開犯行，主要係以（一）告訴人指訴不移。（二）告訴人
    於被告診所施行輸卵管結紮的病歷紀錄一份證明被告確有為告訴人施行手術。（
    三）證人即為告訴人施行子宮、輸卵管、卵巢切除術而發現紗布之菲律賓地洛斯
    仙都士醫學中心婦產科主治醫師Mr.Restiluto C.Buenviaje證述綦詳。（四）菲
    律賓地洛斯仙都士醫學中心診斷製作之告訴人醫療報告與病歷摘要記載明確。（
    五）手術照片七幀顯示由體內取出紗布的情狀（六）臺北市立忠孝醫院九十年七
    月四日北市忠醫歷字第九０六０四八七０００號函證明告訴人告訴人腹部僅有兩
    處並無連接之傷痕，足徵告訴人應只有接受過Mr.Restiluto C.Buenviaje與被告
    兩位醫師之外科手術。訊據被告固坦承於八十八年四月二十日為告訴人施行輸卵
    管結紮手術，核與告訴人指訴一致，並有吳婦產科診療紀錄一份在卷足稽，足以
    擔保被告前開任意性自白與事實相符，惟堅決否認有何業務過失傷害罪嫌；辯稱
    ：渠施行手術的方法是在腹腔上方開一個大約二公分的傷口，用器具將告訴人兩
    側輸卵管提出體外結紮，並未侵入告訴人體內，行政院衛生署醫事審議委員會的
    鑑定意見也載明：「輸卵管結紮手術之傷口較一般傷口小於三公分，紗布置入腹
    腔而遺留的可能性極低。」渠幫告訴人結紮的傷口更只是二公分的小洞，紗布也
    是在體外用以止血，不會塞到腹內，怎會將紗布留在告訴人體內？從菲律賓提出
    的相關醫療報告與病歷摘要記載觀之，有許多與告訴人年籍、生理狀況不符之處
    ，那些醫療報告與病歷摘要所描述之對象根本不是告訴人，證人所言可能有所誤
    會等詞。
四、經查：固然證人Mr.Restiluto C.Buenviaje證述於西元一九九九年八月左右，告
    訴人因反覆陰道出血求診，看診後為告訴人做子宮內膜刮除，手術方法從陰道內
    施術不用開刀。出院後告訴人又在同年十一月回診，症狀仍是陰道出血，因為出
    血量太大，其認為是子宮內纖維肌瘤造成出血，所以再住院並於隔天開刀，發現
    子宮外側腹膜腔有嚴重沾黏，其把沾黏撥開發現一個像腫瘤的東西，其將腫瘤割
    下來要放在盤內的時候，發現腫瘤破掉有綠黃色液體流出，其用手進入破掉腫瘤
    內試圖拿出腫瘤內的東西，卻發現有一塊紗布在裡面，並有手術中照片七幀在卷
    足稽（臺灣臺北地方法院檢察署八十九年偵字第二三三四五號卷第二十九頁反面
    至第三十二頁、同署八十九年他字第一一０八號偵查卷第三三第三六頁參照）。
    惟查，對照菲律賓地洛斯仙都士醫學中心所提供據稱為告訴人至該醫院看診、手
    術之相關病歷資料，與告訴人姓名年籍及實際上生理狀況有以下不相符合之處：
    （一）告訴人於八十八年間所使用之我國護照英文姓名為ＣＨＡＮＧ，ＬＩ─Ｋ
          ＵＥＩ，此經當庭勘驗告訴人提出之護照屬實（本院卷第二０一頁參照）
          ，但前開病歷患者英文姓名為ＣＨＡＮＧ，ＬＩＫＵＥ（前開偵字卷第六
          十八頁參照），手術過程報告記載患者姓名為ＣＨＡＮＧ  ＬＩＱＵＥ
          ＴＡＳＮＧ（前開偵字卷第第七十頁參照），病理報告則載為ＣＨＡＮＧ
          ，ＬＩＫＵＥ  ＴＳＡＮＧ（前開偵字卷第七十五頁參照），法定醫學報
          告又載為ＣＨＡＮＧ，ＬＩＱＵＥ，上開數報告記載均有差異。
    （二）前開病歷上記載之出生年月日為11/30/1959，而告訴人之正確出生年月日
          則為01/05/1962，雖告訴人另提補充告訴理由狀，內有菲律賓地洛斯仙都
          士醫學中心更正之資料，但其所更正者為01/05/1961，仍與告訴人之正確
          出生年月日不相符合（前開偵字卷第六十八頁，本院卷第一五０頁參照）
          。
    （三）告訴人係於八十八年四月二十日由被告進行輸卵管結紮手術，但前開病歷
          卻記載患者係在西元一九八六年（民國七十五年）進行輸卵管結紮手術（
          前開偵字卷第六十九頁參照）。
    （四）菲律賓地洛斯仙都士醫學中心前開病歷記載：告訴人在脊髓麻醉下，經腹
          腔行子宮及「兩側輸卵管卵巢切除」（Total Abdominal Hysterectomy
          with Bilateral Salpingo-oophorectomy），法定醫學報告亦記載：在本
          院做腹部子宮全切除、「兩側輸卵管、卵巢切除」（TOTAL ABDOMINAL
          HYSTERECTOMY, BILATERAL SALPHINGOOOPHORECTOMY, REMOVAL OF
          NECROTIC OMENTAL TISSUE AND RETAINED GAUZE）（前開偵字卷第六十八
          頁、第六十九頁、第七十六頁參照），然查臺北市立忠孝醫院九十年十二
          月七日北市忠醫歷字第九０六０九六一一００號函所示：「乙○○於九十
          年三月二十日來院門診子宮已切除，來院擬更年期症候群，有潮紅，疲倦
          現象，經超音波檢查『卵巢正常』，予抽血看體內荷爾蒙狀態，九十年三
          月二十七日再來回診，其荷爾蒙為正常狀態，無停經現象，『卵巢功能乃
          屬正常』，沒有給予藥物，有門診病歷及超音波二次及抽血報告．．．。
          」（本院卷第三十六頁參照），復依馬偕紀念醫院所出具九十一年四月三
          日乙種診斷證明書記載，告訴人「目前只有左側卵巢」（本院卷第一五九
          頁參照），就有無卵巢一點，病歷上所記載之患者狀況又與告訴人實際情
          狀不符。菲律賓地洛斯仙都士醫學中心病例記載之病患，是否即為告訴人
          ，確有疑義。
    （五）臺北市立忠孝醫院九十年十二月七日北市忠醫歷字第九０六０九六一一０
          ０號函所附告訴人病歷資料繪製，告訴人輸卵管結紮手術之傷痕係一直線
          （本院卷第三十八頁參照），告訴人亦自承該傷痕確係一直線（本院卷第
          二０三頁參照），但前開菲律賓地洛斯仙都士醫學中心手術過程病歷資料
          卻記載「有一星形輸卵管結紮疤痕」（前開偵字卷第七十二頁參照），顯
          屬兩歧。
    上開疑義，不能以「單純誤載」加以解釋，而證人Mr.Restiluto C.Buenviaje居
    住在菲律賓，雖經本院多方傳喚亦未能到庭接受詰問以釐清辨明，在有前述多項
    合理懷疑之情形，而公訴人亦不能有一確切合理之說明，尚難遽憑證人前開證言
    認定告訴人確於八十八年十一月十一日由證人施行子宮、卵巢、輸卵管切除手術
    ，並由告訴人體內發現不當留存之紗布。
五、既然無從確定告訴人是否於八十八年十一月間由證人施行子宮、卵巢、輸卵管切
    除手術，並由告訴人體內取出不當留存之紗布。即無庸再行判斷該紗布是否為被
    告所置入，亦無庸推究該紗布可能留置在該患者體內已歷多久時間，造成何等傷
    害。故被告前所爭執渠診所都是使用三十公分乘以三十公分的大型紗布，與本案
    從某患者體內取出之紗布規格不符；和該患者體內取出紗布處之周圍組織變化，
    該紗布應該僅置入該患者體內一個月左右，而非七個多月（從被告為告訴人施行
    手術到某患者體內取出紗布相距七個月）；以及告訴人陰道之大出血是子宮肌瘤
    所致，並非體內留存紗布所致各節，已無調查之必要，附此敘明。
六、綜上所述，被告所辯可資採信。公訴人所舉之證據與所指出之證明方法尚未足使
    本院確信被告犯罪，此外，於本院得依或應依職權調查證據之範圍內，又查無其
    他積極證據足證被告有何公訴人所指犯行，揆諸前開說明，不能證明被告犯罪，
    應為被告無罪之諭知。
據上論斷，應依刑事訴訟法第三百零一條第一項，判決如主文。
中      華      民      國      九十二       年    七      月     四    日
                                臺灣臺北地方法院刑事第三庭
                                    審判長  法  官    李英勇
                                            法  官    陳德民
                                            法  官    姚念慈
右正本證明與原本無異。
如不服本判決，得於判決送達十日內，向本院提出上訴狀上訴於臺灣高等法院（應附
繕本）。
                                            書記官    林義盛
中      華      民      國      九十二       年    七      月     四    日


司法院資訊處製作；財團法人民間司法改革基金會備份。
